【裁判字號】    98,上訴,3202
【裁判日期】    981117
【裁判案由】    偽造有價證券等
【裁判全文】
臺灣高等法院刑事判決                98年度上訴字第3202號
上  訴  人  臺灣臺北地方法院檢察署檢察官
上  訴  人
即  被  告  甲○○
選任辯護人  周建才律師
            陳德豐律師
上列上訴人因被告偽造有價證券等案件，不服臺灣臺北地方法院
97年度訴字第887號，中華民國98年6月24日第一審判決（起訴案
號：臺灣臺北地方法院檢察署96年度偵字第23574號、97年度偵
緝字第72號、第73號、第82號；移送併辦案號：97年度偵字第18
312號），提起上訴，本院判決如下：
    主  文
原判決關於偽造有價證券、行使偽造公文書、行使偽造私文書罪
刑暨執行刑部分，均撤銷。
甲○○共同意圖供行使之用，而偽造有價證券，處有期徒刑參年
肆月，附表一所示偽造之署押、印文、公印文、印章、附表二所
示之本票，均沒收；又行使變造公文書，足以生損害於公眾及他
人，處有期徒刑壹年捌月，附表三所示偽造之署押、印文、公印
文、印章、附表四所示偽造之印文，均沒收；又行使偽造私文書
，足以生損害於他人，處有期徒刑陸月，減為有期徒刑參月，附
表五所示之署押沒收。應執行有期徒刑伍年，附表二所示之本票
、附表一、三所示偽造之署押、印文、公印文、印章、附表四所
示偽造之印文、附表五所示偽造之署押，均沒收。
其他上訴駁回。
    事  實
一、甲○○為尋民試（於民國95年12月17日死亡）之友人，向尋
    民試自稱為「易開誠」，見尋民試對其友好，竟與真實姓名
    年籍不詳綽號「小楊」之成年男子共同基於意圖為自己不法
    所有、意圖供行使之用偽造有價證券、行使變造特種文書、
    行使偽造私文書、行使偽造公文書之犯意聯絡，未得陳俊志
    、羅卿文之同意，竟於民國（下同）94年11月前某日，二人
    至尋民試位臺北市○○區○○路1段126巷11號3樓住處，向
    尋民試謊稱陳俊志欲借款新臺幣（下同）600萬元，由尋民
    試與易開誠各出借300萬元，羅卿文則擔任連帶保證人，並
    提供羅卿文所有位於臺北市○○區○○段1小段155地號設定
    抵押權與尋民試。而小楊則於94年11月間，在不詳地點，以
    不詳方式，變造附表一所示陳俊志、羅卿文國民身分證特種
    文書影本（變造之陳俊志國民身分證影本，除父陳建榮外，
    均與陳俊志之個人資料相符；羅卿文之國民身分證影本，係
    變造簡淑綿之國民身分證影本而來，除羅卿文、父陳建榮、
    母陳羅秀鳳之資料外，均與簡淑綿之個人資料相符）、臺北
    市士林地政事務所094北士字第014194號他項權利證明書（
    內含「臺北市士林地政事務所印」之公印文、「主任沈永祥
    」印文各1枚）、臺北市士林地政事務所臺北市土地登記第
    二類謄本北投區○○段○○段155地號（內含「臺北市士林地
    政事所謄本專用章」印文3枚）、並偽造借據（內含「陳俊
    志」、「羅卿文」之簽名各1枚）、領款收據（內含「陳俊
    志」簽名1枚、）、違約金契約書（內含「陳俊志」、「羅
    卿文」之簽名各1枚）與附表二所示由陳俊志、羅卿文擔任
    共同發票人之本票（內含「陳俊志」、「羅卿文」之簽名各
    1枚）。而甲○○則於94年11月間委請不知情之刻印店人員
    ，偽刻「陳俊志」、「羅卿文」之印章各1枚。嗣甲○○於
    94年11月15日，在位於臺北市○○區○○路之臺北國際商業
    銀行內，取得小楊交付之偽造臺北市士林地政事務所094北
    士字第014194號他項權利證明書、臺北市士林地政事務所臺
    北市土地登記第二類謄本北投區○○段○○段155地號、借據
    、領款收據、違約金契約書、變造陳俊志、羅卿文國民身分
    證影本與附表二所示之本票後，則於變造之陳俊志、羅卿文
    國民身分證影本、借據、領款收據、違約金契約書、本票上
    ，以蓋用偽造「陳俊志」、「羅卿文」印章方式，偽造如附
    表一、二所示之「陳俊志」、「羅卿文」印文（即於借據上
    偽造「陳俊志」、「羅卿文」之印文各2枚；領款收據內偽
    造「陳俊志」之印文2枚；違約金契約書內偽造「陳俊志」
    印文2枚、「羅卿文」印文1枚；陳俊志國民身分證影本偽造
    「陳俊志」印文1枚；羅卿文國民身分證影本偽造「羅卿文
    」印文1枚；本票上偽造「陳俊志」、「羅卿文」印文各1枚
    ）。嗣甲○○於94年11月15日，與「小楊」在尋民試上開住
    處持向尋民試行使，使尋民試誤信「陳俊志」欲向其借款一
    事為真而陷於錯誤，而交付300萬元予甲○○，甲○○並於
    取得300萬元之際，冒用易開誠名義，在借據上偽造「易開
    誠」之簽名及指印各1枚，表示代「陳俊志」收取上開款項
    後交由尋民試收執而行使，使易開誠、陳俊志、羅卿文有遭
    尋民試追索債務之虞，足以生損害於尋民試、易開誠、陳俊
    志、羅卿文，與臺北市士林地政事務所及沈永祥對於土地登
    記管理之正確性。
二、甲○○又另基於意圖為自己不法所有及行使偽造公文書、行
    使偽造私文書之犯意，未得黃阿全、加鼎企業有限公司、王
    智之同意，竟於95年9月間某日，在尋民試之上開住處，向
    尋民試謊稱黃阿全欲向尋民試借款500萬元，加鼎企業有限
    公司願擔任連帶保證人，黃阿全可提供其所有之桃園縣復興
    鄉○○段285、365、367、370、373、388、441、441-1、44
    3、444地號土地設定抵押權予尋民試之妻乙○○，與發票人
    為募業實業有限公司（公司負責人為陳國勝，嗣更名為陳勇
    合），以王智、加鼎企業有限公司名義背書之支票作為擔保
    云云，使尋民試信以為真而同意借款。甲○○遂於95年9月2
    1日前1、2日，在臺北市○○區○○路某處，委請不知情之
    刻印店偽造黃阿全、加鼎企業有限公司印章各1枚。復於95
    年9月21日前1、2日，在臺北市○○區○○路上某麥當勞店
    內，以剪貼後彩色影印方式，偽造附表三編號5至15所示桃
    園縣大溪地政事務所095溪他字第002377號他項權利證明書
    （內含「桃園縣大溪地政事務所印」之公印文1枚、「大溪
    地政事務所騎縫章」印文2枚、「主任高清標」印文1枚）、
    臺北縣三重地政事務所復興鄉○○段285、365、367、370
    、373、388、441、441之1、443、444地號土地登記第二類
    謄本（內均含「臺北縣三重地政事務所謄本專用章」印文各
    1枚、「電子謄本跨頁騎縫印章」印文各2枚）。甲○○並利
    用先前為黃阿全、王智辦理貸款未成，而取得之黃阿全、王
    智國民身分證特種文書及王智之印章1枚，於不詳時、地，
    影印黃阿全、王智之國民身分證各1件，再持上開偽造加鼎
    企業有限公司印章蓋用，且盜用王智印章於上開王智國民身
    分證影本上，而偽造加鼎企業有限公司印文1枚（王智印章
    經盜用而完成之印文1枚，為盜用之當然結果，不另論偽造
    印文），並持偽造之黃阿全印章，蓋用於黃阿全之國民身分
    證影本，而偽造黃阿全之印文2枚。甲○○復以5000元購得
    附表四所示募業企業有限公司開立、負責人為陳國勝（嗣更
    名為陳勇合）之支票背面，蓋用偽造之「加鼎企業有限公司
    」印章1次，而偽造「加鼎企業有限公司」印文1枚，並盜用
    「王智」之印章1次，以此方式偽造「加鼎企業有限公司」
    與王智名義背書之私文書。甲○○嗣於95年9月21日於臺北
    市○○區○○路之臺北國際商業銀行內，以黃阿全、加鼎企
    業有限公司、王智名義書立借據、領款收據，並偽造附表三
    編號1、2 所示「黃阿全」、「加鼎企業有限公司」、「王
    智」之簽名、持偽造之「黃阿全」、「加鼎企業有限公司」
    印章蓋用為印文，並盜用「王智」之印章，以完成「借據」
    、「領款收據」之記載。復於完成上開文書後，甲○○於同
    日持至尋民試上開住處向尋民試借款而行使之，使尋民試誤
    信黃阿全欲向其借款一事為真，而交付500萬元予甲○○，
    使黃阿全、王智、加鼎企業有限公司有遭尋民試追索債務之
    虞，足以生損害於尋民試、黃阿全、王智、加鼎企業有限公
    司，與高清標、桃園縣大溪地政事務所、臺北縣三重地政事
    務所對於土地登記管理之正確性。
三、甲○○詐得上述款項後，因無力支付利息，竟另基於行使偽
    造私文書之犯意，於95年9月21日前約2、3月左右，將其向
    不知情之危寧借用如附表五所示臺灣銀行板橋分行為付款人
    ，支票編號AF0000000號，票面金額30萬元之支票1紙，在不
    詳之地點，於該支票背面偽造「易開誠」之簽名1枚，以此
    方式偽造「易開誠」名義背書之私文書，並在臺北市○○路
    ○段126巷11號3樓將該紙支票交付尋民試行使，使易開誠有
    遭支票執票人追索票據背書責任之虞，而足以生損害於易開
    誠與尋民試。
四、案經乙○○訴由臺北市政府警察局中正第一分局、中正第二
    分局報請臺灣臺北地方法院檢察署偵查起訴及移送併辦審理
    。嗣甲○○逃匿，經通緝到案。
    理  由
壹、程序部分
一、證人乙○○、簡淑媛、陳勇合、危寧於警詢中之陳述，均有
    證據能力：
    按被告以外之人於審判外之言詞或書面陳述，除法律有規定
    者外，不得作為證據，刑事訴訟法第159條第1項定有明文，
    此即學理上所稱「傳聞證據排除法則」。又被告以外之人於
    審判外之陳述，雖不符同法第159條之1至第159條之4之規定
    ，而經當事人於審判程序同意作為證據，法院審酌該言詞陳
    述或書面陳述作成時之情況，認為適當者，亦得為證據。當
    事人、代理人或辯護人於法院調查證據時，知有第159條第1
    項不得為證據之情形，而未於言詞辯論終結前聲明異議者，
    視為有前項之同意，此則據同法第159條之5規定甚明。鑒於
    採用傳聞證據排除法則重要理由之一，係因傳聞證據未經當
    事人之反詰問予以覈實，若當事人願放棄對原供述人之反對
    詰問時，原則上即可承認該傳聞證據之證據能力。而揆諸我
    國刑事訴訟法第159條之5之立法理由，除參照前述傳聞證據
    排除法則之基本法理外，亦參考日本刑事訴訟法第326條之
    立法例，查日本刑事審判實務之運作，有關檢察官及被告均
    同意作為證據之傳聞書面材料或陳述，可直接援引該國刑事
    訴訟法第326條作為傳聞例外之法律依據，僅在檢察官與被
    告或其辯護人不同意之情況下，乃須根據其他傳聞例外規定
    ，俾以斟酌該等傳聞書面材料或陳述是否具有證據能力，在
    當事人間無爭執之案件中，傳聞證據基本上均可依據前引規
    定提出於法院使用。據此，我國刑事訴訟法第159條之5之適
    用應可作同上之解釋。本案公訴人、被告及其辯護人就本件
    判決所引之被告以外之人於審判外之陳述（不包含證人丙○
    ○於警詢、丁○○於偵查中之證言），迄於言詞辯論終結前
    未為異議之聲明，而本院審酌渠等陳述作成時之情況，核無
    違法取證及證明力明顯過低之瑕疵，為證明犯罪事實所必要
    ，亦認為以之作為證據為適當，根據上開規定及說明，作為
    本件判決認定被告犯罪事實之被告以外之人於審判外陳述是
    否屬於傳聞之例外，無庸先行考量刑事訴訟法第159條之1第
    2 項、第159條之2、第159條之3等規定，得逕依同法第159
    條之5規定作為證據。
二、證人丙○○於警詢、證人丁○○於偵查中之證言，均有證據
    能力：
    按刑事訴訟法第159條第1項規定：「被告以外之人於審判外
    之言詞或書面陳述，除法律有規定者外，不得作為證據」；
    其立法本旨係以證人於審判外之言詞或書面陳述，屬於傳聞
    證據，此項證據，當事人無從直接對於原供述者加以詰問，
    以擔保其真實性，法院亦無從直接接觸證人而審酌其證言之
    憑信性，違背直接審理及言詞審理之原則，除具有必要性及
    信用性情況之除外者外，原則上不認其有容許性，自不具證
    據能力；至所謂具有必要性及信用性情況者，例如刑事訴訟
    法第159條之1、之2、之3、之4、之5情形，仍例外認其有證
    據能力，然此乃係指法院未於審判期日傳喚相關證人到庭，
    案件僅能依靠該等證人於審判外之陳述以為判斷之情形，始
    需就該等審判外供述證據嚴格依照刑事訴訟法第159條之1至
    之5所定要件一一檢視各該證人之供述，作為證據之資格。
    倘法院已經依據當事人聲請傳喚證人到庭接受檢辯雙方之交
    互詰問，則法院既已透過直接、言詞審理方式檢驗過該證人
    之前之證詞，當事人之反對詰問權亦已受到保障得以完全行
    使之情況下，該等審判外證據除有其他法定事由（例如：非
    基於國家公權力正當行使所取得或私人非法取得等，而有害
    公共利益，即以一般證據排除法則為判斷），應認該審判外
    供述已得透過審判程式之詰問檢驗，而取得作為證據之資格
    ，亦即其審判外供述與審判中供述相符部分，顯然已經構成
    具備可信之特別情狀，當然有證據資格（實務上之作用常為
    引用該等陳述與審判中陳述相符，強化該證人供述之可信度
    ），其不符部分，作為檢視審判中所為供述可信與否之彈劾
    證據，當無不許之理，甚者，其不符部分倘係於司法警察、
    檢察事務官調查中之供述，作為認定被告犯罪與否或不構成
    犯罪與否之證據，亦僅需依照刑事訴訟法第159條之2規定，
    斟酌其審判外供述作成外部環境、製作過程、內容、功能等
    情況認為之前供述較為可信，即可取得證據之資格，而作為
    認定事實之證據資格，最高法院94年度臺上字第2507號、95
    年度臺上字第2515號判決意旨均可資參照；再按被告以外之
    人於審判外之言詞或書面陳述，除法律有規定者外，不得作
    為證據；被告以外之人於偵查中向檢察官所為之陳述，除顯
    有不可信之情況者外，得為證據；被告以外之人於檢察事務
    官、司法警察官或司法警察調查中所為之陳述，與審判中不
    符時，其先前之陳述具有較可信之特別情況，且為證明犯罪
    事實存否所必要者，得為證據。刑事訴訟法第159條第1項、
    第159條之1第2項、第159條之2分別定有明文。經查：證人
    丙○○於警詢時、證人丁○○於偵查中之陳述，雖屬被告以
    外之人於審判外之陳述，惟證人丙○○於原審及其二人已於
    本院審理時行交互詰問（原審二卷第126頁至第129頁、本院
    98 年10月20日審判筆錄第3頁至第8頁），足以保障被告之
    詰問權，且證人丁○○偵查中之證詞業經具結（臺灣臺北地
    方法院檢察署97年度偵緝字第82號卷第44頁、第45頁），均
    得以之為證據。
三、證人乙○○、危寧、丙○○於偵查中之證述，均無證據能力
    ：
（一）按被告以外之人於審判外之言詞或書面陳述，除法律有規
      定者外，不得作為證據。又被告以外之人於偵查中向檢察
      官所為之陳述，除顯有不可信之情況者外，得為證據。刑
      事訴訟法第159條第1項、第159條之1第2項分別定有明文
      。次按除法律另有規定者外，不問何人，於他人之案件，
      有為證人之義務，而證人除未滿16歲或因精神障礙，不解
      具結意義及效果者外，應命具結；又證人或鑑定人依法應
      具結而未具結者，其證言或鑑定意見，不得作為證據，刑
      事訴訟法第176條之1、第186條第1項、第158條之3分別定
      有明文。
（二）證人乙○○、危寧、丙○○於偵查中對於被告犯罪事實所
      為之證述，核屬居於證人之地位而陳述其所見聞之事實，
      其無前述依法不得令具結之情事，卻未踐行合法具結之程
      序，自無證據能力。又證人丙○○於偵查中之陳述雖無證
      據能力，但仍得作為彈劾證據，以彈劾證人丙○○於警詢
      、原審及本院證述之證據力。
貳、實體部分
一、訊據上訴人即被告甲○○對於上開犯罪事實坦承不諱，且有
    下列證據可資證明：
（一）事實欄一部分：被告甲○○與小楊共同為事實欄一之犯行
      ，由小楊偽造如附表一編號1至7所示之臺北市○○區○○
      段一小段155地號之他項權利證明書、土地登記二類謄本
      、借據、領款收據、違約金契約書、變造陳俊志與羅卿文
      國民身分證影本，再由被告委請不知情之刻印人員偽刻陳
      俊志、羅卿文之印章，分別蓋用於如附表一編號1至5所示
      之文件，再以被告佯稱為易開誠，持向被害人尋民試借款
      300萬元得手等情，業據被告甲○○於本院行準備程序及
      審理時供認不諱（本院98年10月5日準備程序筆錄第3頁、
      98年10月20日審判筆錄第22頁）；核與證人乙○○於警詢
      時指訴：被告以易開誠名義簽署偽造借據、持偽造土地登
      記謄本及他項權利證明書以抵押借款方式向尋民試借得30
      0萬元得手等語相符（臺灣臺北地方法院檢察署96年度他
      字第6257號卷第41頁、96年度偵字第11471號卷第4頁、第
      5頁）；而證人簡淑綿於警詢時亦證言：伊不曾遺失身分
      證，羅卿文國民身分證上之照片、出生日期、身分證統一
      編號、戶籍地址，均是伊的資料，但羅卿文、父陳建榮、
      母陳羅秀鳳與伊的個人資料不符等語（同前他字卷第44頁
      ），復有偽造之如附表一編號1至7與附表二之臺北市士林
      地政事務所094北市字第014194號他項權利證明書、臺北
      市土地登記第二類謄本北投區○○段○○段155地號、借據
      、領款收據、違約金契約書、陳俊志、羅卿文之身分證影
      本、本票、臺北市士林地政事務所97年9月11日北市士地
      三字第09731377100號函暨北投區○○段○○段155地號第
      二類謄本、臺北市士林地政事務所民眾閱覽異動索引各1
      份（原審二卷第10頁、第38頁至第40頁、第138頁至第145
      頁、同前他字第6257號卷第10頁）在卷可稽。足認被告前
      開不利於己之自白，與事實相符。
（二）事實欄二部分：被告委請不知情之刻印人員，偽刻黃阿全
      、加鼎企業有限公司印章，再以剪貼後彩色影印方式，變
      造附表三編號5至15之臺北縣三重地政事務所復興鄉○○
      段285、365、367、370、373、388、441、441之1、443、
      44 4地號土地登記第二類謄本，並由被告偽立附表三編號
      1借據、編號2領款借據，編號3、4之黃阿全、王智之真正
      國民身分證影本，分別蓋用偽造黃阿全、加鼎企業有限公
      司之印章、或盜用王智印章於附表三編號1、2、3、4所示
      之文件上，並以5000元代價，向不詳人購得附表四所示之
      支票，復於支票背面盜用王智印章、且蓋用偽造加鼎企業
      有限公司印章，而偽造加鼎企業有限公司與王智之背書，
      再持向尋民試借款500萬元得手等情，業據被告於本院行
      準備程序及審理時供認不諱（本院98年10月5日準備程序
      筆錄第3頁、98年10月20日審判筆錄第22頁）；核與證人
      乙○○於警詢中指證述相符（臺灣臺北地方法院檢察署96
      年度偵字第11471號卷第5頁至第6頁、97年度發查字第
      1454 號卷第29頁至第30頁）；且經證人陳勇合（原名為
      陳國勝，募業實業有限公司之登記負責人）於警詢中證稱
      ：附表四所示之支票，係伊開立後遺失等語明確（臺灣臺
      北地方法院檢察署97年度發查字第1454號卷第25頁至第26
      頁）；復有變造附表三編號5至15之桃園縣大溪地政事務
      所95溪他字第2377號他項權利證明書、臺北縣三重地政事
      務所復興鄉○○段285、365、367、370、373、388、441
      、441-1 、443、444地號之土地登記第二類謄本、附表三
      編號2之領款收據、編號1之借據、附表四之支票、桃園縣
      桃園地政事務所製發真正之復興鄉○○段285、365、367
      、370、373、388、441、441 -1地號土地登記第二類謄本
      、桃園縣大溪地政事務所97年9月12日溪地登字第0970003
      180號函暨桃園縣復興鄉○○段443、444地號土地登記簿
      謄本及異動索引各1份（原審二卷第12頁至第22頁、第146
      頁至第173頁、96年度偵字第11471號卷第21頁、第40頁、
      第44頁至第62頁）附卷可憑，堪認被告前開自白，與事實
      相符。
（三）事實欄三部分：被告為支付向尋民試借款利息，將合夥從
      事房屋仲介買賣而向危寧取得附表五所示支票，於95 年9
      月21日起至12月17日間某日，在該支票背面偽造易開誠簽
      名1枚，表示背書之意思後，交予尋民試收執而行使，嗣
      經危寧以提示期限經過後撤銷付款委託而退票，業經被告
      於本院行準備程序時供述在卷（本院98年10月5日準備程
      序筆錄第3頁、第4頁），且有證人乙○○於警詢中證述在
      卷（臺灣臺北地方法院檢察署96年度發查字第1918號卷第
      16頁、17頁），並經證人危寧於警詢中證稱：並未同意被
      告將其所開立之支票交付尋民試，支票開立後交與被告時
      就約定不能使用等語明確（同前發查字第1918號卷第13頁
      ），且有附表五所示之支票1張在卷可查（96年度他字第6
      256號卷第4頁）。是被告取得危寧開立支票時，即與危寧
      約定不得擅自使用，竟偽造易開誠背書後，持交尋民試行
      使，足生損害於易開誠與尋民試。
（四）本件事證明確，被告犯行洵堪認定，應依法論科。
二、新舊法比較部分：
    查被告為事實欄一之行為後，刑法部分條文業於94年2月2日
    修正公布，並自95年7月1日起施行。按行為後法律有變更者
    ，適用行為時之法律，但行為後之法律有利於行為人者，適
    用最有利於行為人之法律，現行刑法第2條第1項定有明文，
    該條文係規範行為後法律變更所生新舊法律比較適用之準據
    法，是刑法第2條第1項本身雖經修正，但無比較新舊法適用
    之問題，應一律適用裁判時之現行刑法第2條第1項之規定，
    為「從舊從輕」之比較。又新舊刑法關於刑之規定，雖同採
    從輕主義，惟比較時仍應就罪刑有關之共犯、未遂犯、想像
    競合犯、牽連犯、連續犯、結合犯，以及累犯加重、自首減
    輕暨其他法定加減原因（如身分加減）與加減比例等一切情
    形，綜其全部之結果，而為比較，再適用有利於行為人之法
    律處斷，而不得一部割裂分別適用不同之新舊法（最高法院
    24年上字第4634號判例意旨、95年第8次刑事庭會議決議參
    照）。準此：
（一）罰金刑部分：刑法第33條第5款關於罰金刑之規定亦修正
      公布，修正前刑法第33條第5款規定：「罰金：1元（銀元
      ）以上」，並依現行法規所定貨幣單位折算新臺幣條例規
      定，以銀元1元折算新臺幣3元，修正後刑法第33條第5款
      則規定：「罰金：新臺幣1,000元以上，以百元計算之」
      ，惟修正後刑法第33條第5款所定罰金刑最低數額，較之
      修正前提高，自以修正前刑法第33條第5款規定有利於被
      告。
（二）牽連犯部分：被告行為後，修正後之刑法刪除第55條關於
      牽連犯之規定，被告所犯之詐欺取財罪、偽造公印文罪、
      行使偽造私文書罪、行使偽造有價證券罪間，具有方法、
      結果之牽連犯關係，依修正前即行為時之規定，應從一重
      之罪處斷；依修正後之刑法既已刪除牽連犯之規定，則所
      犯上述各罪應依數罪併罰之規定分論併罰。比較新舊法之
      規定，修正後之規定並非較有利於被告，依刑法第2條第1
      項前段之規定，應適用行為時之法律，即適用修正前刑法
      第55條牽連犯之規定。
（三）刑法第51條部分：依刑法第51條定應執行刑時，「裁判確
      定前犯數罪，其中一罪在新法施行前者，亦同（即亦應為
      新舊法比較）。」最高法院95年5月23日第8次刑事庭會議
      決議可資參照。被告於裁判確定前犯數罪，其中一罪係於
      95年7月1日之前犯之，而刑法第51條業於民國94年2月2日
      修正公布，並於95年7月1日施行，修正前刑法第51條規定
      ：「數罪併罰，分別宣告其罪之刑，依左列各款定其應執
      行者：」其中第5款規定：「宣告多數有期徒刑者，於各
      刑中之最長期以上，各刑合併之刑期以下，定其刑期。但
      不得逾二十年。」修正後刑法第51條第5款規定：「宣告
      多數有期徒刑者，於各刑中之最長期以上，各刑合併之刑
      期以下，定其刑期。但不得逾三十年」比較結果，修正後
      刑法並非較有利於行為人，依刑法第2條第1項前段之規定
      ，仍應依修正前刑法，定其應執行之刑。
（四）綜合上述各條文修正前、後之比較，以被告為事實欄一之
      行為時即95年7月1日修正施行前之刑法，較有利於被告，
      自應依現行刑法第2條第1項前段規定，適用修正前刑法之
      相關規定予以論處。
（五）共同正犯部分：刑法第28條共犯修正施行前規定「2人以
      上共同實施犯罪之行為者，皆為正犯」，修正施行後規定
      「2人以上共同實行犯罪之行為者，皆為正犯」，修法後
      將完全未參與犯罪行為之實行之陰謀共同正犯及預備共同
      正犯刪除，限縮共同正犯之適用範圍。惟就本件被告與小
      楊，就事實一之犯行，係共同實行犯罪行為，適用新法或
      舊法之結果並無不同，自無庸比較新舊法，而應適用一般
      法律原則，逕行適用依裁判時即修正後刑法第28條之規定
      ，併此敘明。
三、論罪科刑部分：
（一）事實欄一部分：
  １、按以偽造有價證券供作擔保或新債清償而借款，則其借款
      行為，為行使有價證券以外之另一行為，其間有方法結果
      關係，應論以詐欺罪之牽連犯，最高法院88年臺上字第41
      36號判例明揭此旨。
  ２、次按偽造支票背書，在票據法上係表示對支票負擔保責任
      之意思，為法律規定之文書，並非依習慣表示一定用意之
      證明，而其此項行為，足以生損害於他人，故應成立偽造
      私文書罪，最高法院70年度臺上字第2162號著有判例。
  ３、復按刑法第218條第1項所稱之公印，係指由政府依印信條
      例第6條相關規定製發之印信，用以表示公署或公務員之
      資格，即俗稱之大印及小官章而言，如係各機關因特定用
      途自行刻製之戳章，即非該條所稱之公印（參見最高法院
      89年度臺上字第3155號判決、92年度臺上字第4276號判決
      意旨），亦即刑法上所稱之公印文，係指公印所表現之印
      文，而所謂公印，乃指公署所用之印信，即表示公務機關
      或機關長官資格及其職務之印信俗稱大印與小官章，至於
      機關長官之簽名章，僅屬代替簽名用之普通印章，要非印
      信條例規定之「職章」，其所表現之印文亦非公印文。查
      本件被告偽刻附表一編號6所示「主任沈永祥」及編號7「
      臺北市士林地政事務所謄本專用章」之印文，顯非屬政府
      機關依印信條例第6條相關規定製發印信之印文，且前開
      「主任沈永祥」長條型印文雖其上有沈永祥之職稱，然印
      文形式為「長條狀」，亦不符合印信條例第3條職章之印
      文應為直柄式「正方形」之形式，應係屬代替簽名之普通
      印文。是依前開最高法院判決意旨及說明，被告前開偽造
      之「主任沈永祥」、「臺北市士林地政事務所謄本專用章
      」印文，皆非公印文甚明，合先敘明。
  ４、核被告意圖供行使之用，偽造附表二所示發票人為陳俊志
      、羅卿文名義之本票，所為係犯同法第201條第1項意圖供
      行使之用偽造有價證券罪；被告以「陳俊志」、「羅卿文
      」名義偽造借據、領款收據、違約金契約書並向尋民試行
      使，並於借據上偽造易開誠簽名指印，表示收受尋民試借
      款300萬元之意思，再持交尋民試而行使，核其此部分所
      為，係犯刑法第216條、第210條行使偽造私文書罪。被告
      變造「陳俊志」、「羅卿文」國民身分證影本而向尋民試
      行使，所為係犯同法第216條、第212條之行使變造特種文
      書罪。又他項權利證明書、土地登記第二類謄本，為地政
      機關之公務員依土地法第37條規定就土地之所有權與他項
      權利所為之各項登記謄本，為公務員職務上所製作之證明
      文書，被告偽造臺北市士林地政事務所他項權利證明書、
      臺北市土地登記第二類謄本後向尋民試行使，所為係犯同
      法第216條、第211條行使偽造公文書罪，被告持上開文書
      佯為他人向尋民試借款因而取得款項，所為係犯同法第33
      9條第1項詐欺取財罪。而被告與真實姓名年籍不詳自稱「
      小楊」之成年男子就事實欄一所示犯行間，有犯意聯絡、
      行為分擔，均為共同正犯。被告利用不知情之刻印店人員
      偽造如陳俊志、羅卿文之印章，為間接正犯。被告於附表
      一編號1至5所示之文件多次偽造陳俊志、羅卿文、易開誠
      簽名及印文、臺北市士林地政事務所謄本專用章印文之行
      為，時間、地點密接，方式相同，各行為之獨立性極為薄
      弱，且係出於同一持以向尋民試詐取款項之目的，應視為
      數個舉動之接續施行，合為包括之一行為予以評價，屬接
      續犯。被告利用不知情刻印店人員偽刻陳俊志、羅卿文之
      印章，蓋用於附表一編號1至3號所示之私文書與附表二之
      本票，其偽造印章，為偽造印文之階段行為，而偽造印文
      為偽造私文書之部分行為，均為行使偽造私文書與偽造有
      價證券之高度行為吸收，皆不另論罪。被告偽造有價證券
      後，持以行使，行使之輕度行為應為偽造之重度行為所吸
      收，亦不另論罪。而被告偽造附表一編號6、7之他項權利
      證明書、土地登記謄本公印文及印文，均是偽造公文書之
      部分行為，而偽造公文書為低度行為，皆應為行使偽造公
      文書之高度行為吸收，不另論罪。被告所犯上開刑法第21
      6條、第210條行使偽造私文書罪、同法第216條、第212條
      行使變造特種文書罪、同法第201條第1項意圖供行使之用
      偽造有價證券罪、同法第216條、第211條行使偽造公文書
      罪之間，為一行為觸犯數罪名，為想像競合犯，應從一重
      論以刑法第201條第1項之偽造有價證券罪。而被告持偽造
      本票騙取尋民試借款300萬元，則被告所為刑法第201條第
      1 項偽造有價證券及同法第339條第1項詐欺取財行為之間
      ，有方法結果之牽連關係，應依修正前刑法55條後段牽連
      犯之規定，從一較重之偽造有價證券罪處斷。起訴書認上
      開偽造有價證券罪、行使偽造公文書罪、行使偽造私文書
      罪、偽造公印文罪之間，均有方法結果之牽連關係，而適
      用修正前刑法第55條牽連犯之規定從一重處斷云云，應有
      錯誤。又檢察官認陳俊志、羅卿文國民身分證影本係偽造
      而來，亦有誤會，併此敘明（詳參下述理由四）。
（二）事實欄二部分：
  １、查本件被告偽刻附表三編號5所示「主任高清標」、「大
      溪地政事務所騎縫章」與編號6至15「臺北縣三重地政事
      務所謄本專用章」、「電子謄本跨頁騎縫印章」之長條型
      印文，顯非屬政府機關依印信條例第6條相關規定製發印
      信之印文，又前開附表三編號5「主任高清標」長條型印
      文雖有高清標之職稱，然印文形式為「長條狀」，亦不符
      合印信條例第3條職章應為直柄式「正方形」之形式，係
      屬代替簽名之普通印文。是依前開最高法院判決意旨及說
      明，附表三編號5至15所示之上開印文，俱非公印文甚明
      ，合予敘明。
  ２、按影本與原本可有相同之效果，如將原本予以影印後，將
      原本之部分內容竄改，重加影印，其與無制作權人將原本
      竄改，作為另一表示其意思者無異，應屬變造行為，而非
      偽造行為，最高法院80年臺上字第3108號判例明揭此旨。
      又盜用印章與盜用印文為不同之犯罪態樣，盜取他人之印
      章持以蓋用，當然產生該印章之印文，祇成立盜用印章罪
      ，不應再論以盜用印文罪，亦非盜用印章行為為盜用印文
      行為所吸收，最高法院73年臺上字第3885號、86年臺上字
      第3295號判例參照。
  ３、核被告以偽造「加鼎企業有限公司」印文、盜用「王智」
      印章在附表四所示支票背面背書，在票據法上係表示對該
      支票負背書責任之意思，已屬法律規定私文書，被告以「
      黃阿全」、「加鼎企業有限公司」、「王智」名義偽造借
      據、領款收據持以向尋民試而行使之，所為係犯刑法第
      216條、第210條行使偽造私文書罪；被告以影印方式變造
      附表三編號5至15之桃園縣大溪地政事務所他項權利證明
      書、臺北縣三重地政事務所土地登記第二類謄本並向尋民
      試行使，所為係犯同法第216條、第211條行使變造公文書
      罪；被告持上開文書向尋民試借款因而取得款項，所為係
      犯同法第339條第1項詐欺取財罪。被告利用不知情之刻印
      店人員偽造附表三編號16、17所示之「黃阿全」、「加鼎
      企業有限公司」印章，為間接正犯。被告多次以蓋用偽造
      「黃阿全」、「加鼎企業有限公司」印章之方式，偽造「
      黃阿全」、「加鼎企業有限公司」之印文、偽簽「黃阿全
      」與「王智」之簽名之行為及盜用「王智」印章之行為，
      時間、地點密接，方式相同，各行為之獨立性極為薄弱，
      且係出於同一持以向尋民試詐取財物之目的，應視為數個
      舉動之接續施行，合為包括之偽造署押、印文及盜用印章
      一行為予以評價，均屬接續犯。被告利用不知情刻印人員
      偽刻「黃阿全」、「加鼎企業有限公司」印章後，蓋用該
      偽造印章而偽造印文與盜用王智印章於附表三編號1、2所
      示私文書、其偽造黃阿全、加鼎企業有限公司印章為偽造
      印文之階段行為，而偽造黃阿全、加鼎企業有限公司印文
      與盜用王智印章之行為，屬偽造私文書之部分行為，而偽
      造私文書為低度行為，均為行使偽造私文書之高度行為吸
      收，不另論罪。又被告以影印方式變造附表三編號5至15
      之公文書後持以行使，則其變造印文、公印文為變造公文
      書之部分行為，而變造公文書之低度行為，應為行使之高
      度行為所吸收，不另論罪。再被告所為上開行使偽造私文
      書、行使變造公文書及詐欺取財罪之間，有一行為觸犯數
      罪名之想像競合犯關係，應依刑法第55條想像競合犯規定
      ，從一重論以行使變造公文書罪處斷。起訴意旨雖就被告
      上開行使變造公文書部分，論以行使偽造公文書，惟起訴
      法條相同，且無錯誤，應無變更起訴法條之問題（最高法
      院83年度臺上字第3143號判決參照），併此敘明。
  ４、移送併辦部分（即97年度偵字第18312號）與事實欄二之
      犯罪事實相同，本院已併予審酌，附此敘明。
（三）事實欄三部分：
      被告在附表五所示支票背面，偽造「易開誠」簽名背書，
      在票據法上係表示對該支票負背書責任之意思，已屬法律
      規定私文書，其偽造後進而行使，核其所為係犯刑法第21
      6條、第210條行使偽造私文書罪。
（四）被告就上開事實欄一、二、三所犯意圖供行使之用偽造有
      價證券罪、行使變造公文書罪、行使偽造私文書罪間，犯
      意各別，行為互殊，應予分論併罰。
（五）被告上訴意旨略以：原審於97年6月6日、10月6日、98年3
      16日準備程序筆錄，98年6月3日審判筆錄，關於犯罪法條
      之告知義務記為：「審判長先對被告告知其犯罪之嫌疑及
      所犯所有罪名（詳如起訴書所載）」。而檢察官起訴法條
      為刑法第336條第2項、第201條第1項、第216條、第211條
      、第210條、第212條、第339條第1項之罪，並無同法第21
      8條第1項之罪。原審未於審判期日前變更告知上訴人上述
      罪名，卻以該罪判決被告罪刑，有未盡告知義務之突襲性
      裁判之違法。又原審於98年4月15日審判筆錄，在進行證
      人詰問程序前，未對被告進行權利告知事項，此審判程序
      即屬違法。又原審判決有罪部分，量刑過重等語。惟按刑
      事訴訟法第95條規定訊問被告應告以犯罪之嫌疑及所犯所
      有罪名，罪名經告知後，認為應變更者，應再告知；此項
      規定旨在使被告能充分行使防禦權，然事實審法院於審判
      過程中已就被告所犯罪名、應變更罪名之構成要件為實質
      之調查，被告已知所防禦，並已提出防禦，縱未告知所犯
      罪名或應變更罪名，對被告防禦權之行使並無妨礙，最高
      法院95年度臺上字第357號判決參照。經查，本件起訴書
      於犯罪事實欄已敘明被告有偽造公印文之犯行，寄交被告
      收執，且被告業於原審就起訴犯罪事實答辯；況被告所為
      偽造公印文犯行，亦與其他較重之偽造有價證券罪或行使
      偽造公文書論以想像競合犯，而從其他較重之罪論罪科刑
      ，縱漏未告知偽造公印文罪名，亦無礙於被告之防禦權。
      又原審於97年6月6日、10月6日、98年3月16日準備程序，
      已多次告知被告刑事訴訟法第95條所揭櫫權利，且被告亦
      委請辯護人在場，縱於審判期日有漏未告知之情事，無礙
      於被告防禦權之行使。被告雖以原審量刑過重，卻未敘明
      具體理由，因認被告上訴為無理由。
（六）原審就前開事實一、二、三部分，因予論罪科刑，固非無
      見。惟查：
  １、訊據被告堅詞否認與綽號小楊共同偽造附表一所示之「臺
      北市士林地政事務所」、「臺北市士林地政事務所謄本專
      用章」、「主任沈永祥」之印章，亦未偽造附表三所示「
      王智」、「桃園縣大溪地政事務所印」、「大溪地政事務
      所騎縫章」、「主任高清標」、「臺北縣三重地政事務所
      謄本專用章」、「電子謄本跨頁騎縫印章」之印章；且黃
      阿全、王智之國民身分證及王智之印章均為真正，伊未偽
      造黃阿全、王智之國民身分證及王智印章等語，辯稱：附
      表一所示偽造之他項權利證明書、土地登記謄本、陳俊志
      、羅卿文之國民身分證影本，均是小楊交付與伊，伊與小
      楊未偽造上開印章；而附表三編號5至15公文書，均是伊
      以彩色影印方式變造而成，黃阿全、王智之國民身分證與
      王智的印章，是黃阿全、王智委託伊辦理貸款而交付與伊
      等語綦詳（本院98年10月5日準備程序筆錄第3頁、98年10
      月20日審判程序筆錄第22頁）。偽造印文，非必先偽造印
      章方得為之，且本件並未扣得上揭印文之印章，堪認被告
      所辯可採。原審以被告與小楊共同偽造上開附表一所示印
      章（即原判決附表一編號8至10）及被告偽造上揭附表三
      之印章（即原判決附表三編號16至18、21），並依刑法第
      219條諭知沒收，復認定被告與小楊共同偽造陳俊志、羅
      卿文之國民身分證（有關偽造陳俊志、羅卿文國民身分證
      部分，見下述理由四），行使偽造公文書等，認定事實均
      有錯誤。
  ２、原判決於論罪科刑事實欄一部分，雖就被告多次偽造「陳
      俊志」、「羅卿文」簽名與印文、「臺北市士林地政事務
      所謄本專用章」印文之行為，認時間、地點密接，方式相
      同，各行為之獨立性極為薄弱，且係出於同一時地向尋民
      試詐取款項之目的，應視為數個舉動之接續施行，合為包
      括之一行為予以評價，屬接續犯（原判決第11頁）。惟被
      告供稱：借據、領款收據、違約金契約書都是同一天作的
      等語（本院98年10月5日準備程序筆錄第3頁），而被告偽
      造易開誠之簽名、指印於上開借據，與上揭偽造陳俊志、
      羅卿文、臺北市士林地政事務所謄本專用章之印文，時間
      、地點密接，方式相同，獨立性薄弱，且出於向尋民試詐
      取財物之目的而於附表一編號1借據上偽造「易開誠」簽
      名、指印部分，應一併論以接續犯。原審漏未併論，尚有
      疏漏。
  ３、原判決就被告偽造附表二本票持以詐欺尋民試財物，先認
      行使偽造有價證券以使人交付財物，如果所交付者即為該
      證券本身之價值，則詐欺取財仍屬行使偽造有價證券行為
      ，不另成立詐欺罪名（原判決第9頁，理由貳、三、（一
      ）1 ），嗣論被告就事實一所犯之行使偽造私文書、行使
      偽造公文書、意圖供行使之用而偽造有價證券等罪與詐欺
      取財罪之間，有方法結果之牽連關係（原判決第12頁，理
      由貳、三、（一）11）云云，前後論述矛盾。復未就被告
      所為事實一之行使偽造私文書、行使偽造公文書、偽造有
      價證券等罪之間，論以想像競合犯，尚有違失。
  ４、盜用印章與盜用印文為不同之犯罪態樣，盜取他人之印章
      持以蓋用，當然產生該印章之印文，祇成立盜用印章罪，
      不應再論以盜用印文罪，亦非盜用印章行為為盜用印文行
      為所吸收。王智之印章既屬真正，已如前述，則被告持以
      蓋用於附表三編號1、2所示之文件，應屬盜用印章行為。
      原審以被告偽造王智印章，而未論被告盜用王智印章之行
      為，尚有違誤。
  ５、按影本與原本可有相同之效果，如將原本予以影印後，將
      原本之部分內容竄改，重加影印，其與無制作權人將原本
      竄改，作為另一表示其意思者無異，應屬變造行為，而非
      偽造行為，已如前述。被告將附表三編號5至15之公文書
      ，先剪貼後再以彩色影印方式為之，應屬變造行為，而非
      偽造行為。原審不查，就被告此部分行為，論以行使偽造
      公文書，於法尚有未合。
  ６、偽造文書之直接被害人，固為該文書之名義人，但如行使
      此項文書向人詐財，其被詐財者，應同屬被害人，因此，
      偽造文書所指之損害，不以文書之真正名義人為限，苟因
      該項偽造或變造文書足以蒙受損害者，即屬被害人，最高
      法院89年度臺上字第2200號判決參照。因此，被告所為事
      實欄一所示行使偽造公文書、行使偽造私文書，事實二所
      示行使變造公文書、行使偽造私文書，事實三行使偽造私
      文書，持向尋民試詐財或抵付利息，則被告所為上開行使
      偽造公文書、行使變造公文書、行使偽造私文書之行為，
      當足以生損害於尋民試。原審漏未敘明，僅以被偽造、變
      造之文書名義人為受損害者，認定事實應有違誤。又附表
      四所示支票，由被告盜用王智印章，並蓋用偽造加鼎企業
      有限公司印章，偽造加鼎企業有限公司與王智之背書，原
      審認僅偽造加鼎企業有限公司之背書，認定事實亦有錯誤
      ，併此指明。
  ７、被告與小楊就附表二所示之本票，於發票人欄偽造陳俊志
      、羅卿文之簽名、印文，則該本票之發票人非僅陳俊志，
      尚包括羅卿文，原判決雖於事實欄敘明以陳俊志、羅卿文
      為共同發票人（參見原判決第1頁倒數第1行、第2頁倒數
      第7行至第6行），卻於附表二中漏論羅卿文亦為該本票之
      發票人，事實記載前後矛盾。
  ８、綜上所述，被告上訴雖無理由，然原判決既有上開可議而
      無可維持，自應由本院將原判決關於偽造有價證券、行使
      偽造公文書、行使偽造私文書及執行刑部分，均予撤銷改
      判。
（七）爰審酌被告意圖為自己不法所有，利用其從事代書業務熟
      知土地謄本等公文書內容偽造公文書，影響地政管理之正
      確，且未徵得陳俊志、羅卿文、黃阿全、王智、加鼎企業
      有限公司、易開誠之同意或授權，擅以其等名義開立本票
      或背書於支票背面持向尋民試借款或支付利息，侵害被偽
      造人之權益，致尋民試被詐騙款項共計達800萬元，使尋
      民試蒙受損失，並影響票據流通之正確性，迄今仍未達成
      和解，行為後一度逃匿但終能坦承不諱，犯後態度尚可及
      偽造之公、私文書、有價證券之種類、數量，犯罪所生危
      害等一切情狀，分別量處如主文第二項所示之刑。又被告
      所為事實欄一至三之行為均在96年4月24日以前，惟其事
      實欄一、二所犯刑法第201條、第339條之罪，為中華民國
      96 年罪犯減刑條例第3條第1項第15款及法院辦理96年減
      刑案件應行注意事項第10項規定經宣告逾有期徒刑1年6月
      之刑不予減刑之罪，至被告就事實欄三所示之犯行，則係
      於中華民國96年罪犯減刑條例施行後之96年12月18日以北
      檢盛珠緝字第4575號併案通緝，並同於97年1月2日經緝獲
      到案者，而合於中華民國96年罪犯減刑條例所定之減刑條
      件（最高法院80年度臺上字第4614號、80年度臺非字第42
      8號、96年度臺非字第332號判決意旨參照），爰就被告所
      犯事實欄三之罪，依中華民國96年罪犯減刑條例減其宣告
      刑二分之一，並定應執行之刑為有期徒刑5年。
（八）沒收部分：
  １、事實一部分（即主文欄所論偽造有價證券罪部分）：
      未扣案如附表一編號1至7所示偽造之文書，業經交付尋民
      試，非被告及共犯小楊所有之物，雖無從宣告沒收，然附
      表一編號1至7所示偽造印文、公印文及署押，與附表一所
      示偽造且不能證明已滅失之陳俊志、羅卿文印章，均依刑
      法第219條規定，宣告沒收。至附表二所示之本票1紙係被
      告偽造，爰依刑法第205條之規定，不問屬於犯人與否，
      併予宣告沒收之；而本票上偽造之署押及印文，隨本票沒
      收而併同沒收，附此敘明。
  ２、事實欄二部分（即主文欄所論行使變造公文書部分）：
      未扣案如附表三編號1至15所示偽造、變造之文書，業已
      交付尋民試，已非被告所有，然其上如附表三編號1至15
      所示偽造印文、公印文、署押及附表三編號16、17所示偽
      造且不能證明滅失之黃阿全、加鼎企業有限公司印章，均
      應依刑法第219條規定宣告沒收。至被告在附表四所示支
      票背面偽造如附表四所示之印文，不問屬於被告與否，應
      依刑法第219條之規定宣告沒收。
  ３、事實欄三部分（即主文欄所論行使偽造私文書部分）：
      被告在附表五所示支票背面偽造如附表五所示之簽名，不
      問屬於被告與否，均應依刑法第219條之規定宣告沒收。
四、不另為無罪諭知部分：
（一）公訴意旨另以：被告與小楊共同偽造陳俊志、羅卿文之國
      民身分證、且偽造「臺北市士林地政事務所印」公印與「
      主任沈永祥」之印章，被告另偽造「桃園縣大溪地政事務
      所」之公印、「主任高清標」之印章云云。
（二）訊據被告堅詞否認有何偽造上開公印及印章之犯行，辯稱
      ：陳俊志、羅卿文之國民身分證、附表一編號6、7之他項
      權利證明書與土地登記謄本均係小楊交付伊；伊未偽造桃
      園縣大溪地政事務所及主任高清標之印章，附表三編號5
      至15之公文書，均以剪貼後彩色影印方式製作等語（本院
      98年10月5日準備程序筆錄第3頁）。
  １、陳俊志國民身分證影本上，除父陳建榮部分，與陳俊志個
      人資料不符外，餘均與陳俊志個人資料相符，此觀諸陳俊
      志國民身分證影本（95年度他字第6257號卷第15頁）及陳
      俊志全戶戶籍資料查詢結果即明；而羅卿文國民身分證影
      本中，除羅卿文、父陳建榮、母陳羅秀鳳外，餘均與簡淑
      綿個人資料相符，此據證人簡淑綿證述明確，已如前述，
      且羅卿文國民身分證影本記載84年6月14日換發，亦與簡
      淑綿戶籍資料上84年6月14日戶籍異動之情節相符，此有
      簡淑綿之全戶戶籍資料查詢結果在卷可稽。足認上開國民
      身分證影本係經人變造個人資料影印而成。告訴人乙○○
      僅提出陳俊志、羅卿文國民身分證影本為佐，本件並無偽
      造陳俊志、羅卿文國民身分證扣案可資鑑定，雖被告曾自
      白小楊提供偽造陳俊志、羅卿文國民身分證，惟無證據可
      認上開國民身分證係偽造。而衡諸常情，變造個人資料之
      國民身分證影本，非必出於偽造，亦可以剪貼或其他方式
      複製，故檢察官認上開國民身分證影本係出於偽造，應屬
      無據。
  ２、被告堅詞否認偽造「臺北市士林地政事務所印」、「桃園
      縣大溪地政事務所」公印與「主任沈永祥」、「主任高清
      標」之印章。經查，附表一編號6、7與附表三編號5至15
      之公文書上雖有上開公印文或印文，惟未扣得上開公印或
      印章作為認被告偽造公印或印章之證據。且上開公文書及
      其中之公印文、印文，均可以影印或其他方式複製，未必
      須以蓋用偽造公印、印章方式為之。是本件缺乏足夠證據
      認定被告有偽造上開公印及印章之犯行。
  ３、雖上開偽造公印及印章之犯行，缺乏證據佐證，惟檢察官
      認此與前開有罪部分，有吸收關係，故本院對此不另為無
      罪之諭知，併此敘明。
參、無罪部分：
一、公訴意旨另以：被告原為代書，於94年4月7日至5月3日期間
    ，受告訴人丙○○之委任，代辦告訴人丙○○向華僑商業銀
    行股份有限公司（下稱華僑銀行，設於臺北市○○街78號）
    借款300萬元一事。詎被告於同年5月9日取得華僑銀行撥付
    至告訴人帳戶並由被告代為領取之上述款項後，竟意圖為自
    己不法之所有，隨即將該300萬元據為己有使用，侵占其業
    務上所持有之財物，因認被告涉犯刑法第336條第2項業務侵
    占罪嫌等語。
二、按犯罪事實應依證據認定之，無證據不得認定其犯罪事實。
    又不能證明被告犯罪者，應諭知無罪之判決，刑事訴訟法第
    154條第2項、第301條第1項分別定有明文。再按，事實之認
    定，應憑證據，如未能發現相當證據，或證據不足以證明，
    自不能以推測或擬制之方法，為裁判基礎；且認定不利於被
    告之事實須依積極證據，苟積極證據不足為不利於被告事實
    之認定時，即應為有利於被告之認定；另認定犯罪事實所憑
    之證據，雖不以直接證據為限，間接證據亦包括在內，然無
    論直接證據或間接證據，其為訴訟上之證明，須於通常一般
    之人均不致有所懷疑，而得確信其為真實之程度者，始得據
    之為有罪之認定，倘其證明尚未達到此一程度，而有合理之
    懷疑存在，無從使事實審法院得有罪之確信時，即應由法院
    為諭知被告無罪之判決，最高法院40年臺上字第86號、30年
    上字第816號、76年臺上字第4986號著有判例。
三、本件公訴人以被告涉犯業務侵占罪嫌，無非以告訴人丙○○
    之指訴、證人丁○○之證述、被告之正專代書事務所名片、
    華僑銀行消費性貸款申請書、貸款契約書與告訴人丙○○簽
    發之本票、授權書、華僑銀行第00000000號活期儲蓄存款存
    摺、陳建宏於94年9月22日所書立切結書及被告坦承使用以
    告訴人名義所借之300萬元至今尚未歸還等不利於己之陳述
    資為論據。
四、訊據被告堅決否認有何業務侵占犯行，辯稱：伊請證人丁○
    ○找告訴人丙○○，由告訴人丙○○出名向華僑銀行貸款以
    購買位在臺北縣五股鄉○○路46號4樓的房屋（下稱本案房
    屋），但實際上本案房屋房子是伊投資的，所以華僑銀行核
    撥下來的貸款是由伊使用，本息也是由伊繳納，當初有與告
    訴人丙○○約定擔任人頭的利潤，但是後來沒有給告訴人丙
    ○○該筆利潤，告訴人丙○○才以該房子是她所買的為由提
    出告訴等語。辯護人則以告訴人丙○○是被告向華僑銀行貸
    款之人頭，此自告訴人丙○○與屋主林素秋完全沒有見過面
    ，簽約之人也是被告，且被告自94年5月起即支付房屋貸款
    本息，足見確為被告購買該房屋，惟因自身信用不佳才徵得
    告訴人同意以其名義向華僑銀行貸款購買等語資為被告辯護
    。
五、經查：
（一）被告係從事代書工作，代人辦理申請銀行貸款業務，為從
      事業務之人，其與告訴人丙○○前往華僑銀行以告訴人丙
      ○○名義辦理房屋貸款300萬元，嗣貸款核撥後，被告並
      未將該筆貸款交予告訴人丙○○等情，固據證人即告訴人
      丙○○於警詢及原審審理時證述在卷（95年度偵字第2632
      5號卷第4頁至第5頁、原審二卷第126頁至第129頁反面）
      ，且俱為被告所承認（97年度偵緝字第73號卷第2頁至第
      6頁、原審一卷第26頁反面、原審二卷第47頁反面），復
      有被告之正專代書事務所名片、華僑銀行貸款契約書、本
      票、授權書、消費性貸款申請書、華僑銀行活期儲蓄存款
      帳號00000000000000號帳戶存摺影本各1份（臺灣臺北地
      方法院檢察署95年度偵字第26325號卷第19頁至第21頁、
      第52頁、第53頁）附卷可稽。此部分事實堪以認定。惟被
      告辯稱：告訴人丙○○明知本案房屋實際上是被告為投資
      房地產所購買，只是借用告訴人丙○○名義向華僑銀行貸
      款等語，且告訴人丙○○亦承認該筆貸款係為購買本案房
      屋而申請，堪信被告此部分之辯詞可採。
（二）證人即告訴人丙○○於警詢及原審審理時雖結證稱：當初
      伊係為購買本案房屋而找被告代辦貸款300萬元及過戶登
      記手續，被告說辦到好只要240萬元，其餘貸得60萬元打
      算做為房屋修繕，94年4月8日伊到華僑銀行辦理房屋貸款
      ，當時銀行將伊存摺、印章全部交給被告，當伊知道時，
      貸款下來的錢不見了，後來被告也將房子過戶給別人等語
      （95年度偵字第26325號卷第4頁至第5頁、原審二卷第126
      頁至第127頁），惟證人即前屋主林素秋於原審審理時證
      稱：本案房子是被告向伊購買，買賣契約也是伊與被告簽
      立的，價金除了償付交通銀行的貸款外，另有向被告收取
      現金，惟正確金額現已忘記（原審二卷第130頁、第130頁
      反面），且證人即當時華僑銀行個人金融部襄理陳建宏於
      原審審理時亦證稱：被告曾向伊表示欲購買本案房屋，惟
      因信用不佳，故以告訴人丙○○為登記名義人及借款人等
      語明確（原審二卷第238頁），另參以華僑銀行核撥貸款
      至告訴人丙○○帳戶後，被告將212萬2739元（含匯款手
      續費40元）轉帳至前屋主林素秋之交通銀行貸款帳戶，復
      提領現金80萬元，此有告訴人丙○○之華僑銀行存摺影本
      、花旗銀行（合併自華僑銀行）97年11月25日97台消企字
      第5210號函暨匯款委託書、212萬2739元取款憑條、80萬
      元取款憑條、94年5月10日兆豐國際商業銀行（合併自交
      通銀行）98年5月8日98兆銀思源字第53號函暨林素秋之貸
      款申請書、撥款、還款資料在卷可稽（臺灣臺北地方法院
      檢察署95年度偵字第26325號卷第52頁、第53頁、原審二
      卷第59頁至第61頁、第222頁至第227頁），足見被告曾對
      屋主及貸款銀行表示本案房屋為其所欲購買，因而向華僑
      銀行辦理房屋貸款，並將貸得款項部分清償前屋主林素秋
      就本案房屋之銀行貸款，部分則以現金支付，堪以認定。
      反觀證人即告訴人丙○○雖證稱其曾與被告看過該房屋1
      次，復未曾點交本案房屋，惟被告並非本案房屋之仲介，
      僅為代書，亦經證人即告訴人丙○○證述明確（原審二卷
      第126頁反面、本院98年10月20日審判程序筆錄第8頁），
      告訴人丙○○購買本案房屋既未透過房屋仲介，而購屋動
      輒需花費數百萬，則該房屋售價是否合理、房屋是否有瑕
      疵、產權是否清楚等情，自應親自與前屋主詳為洽談釐清
      ，以降低購屋風險，反而僅在前屋主未在場之情況看過1
      次房屋，其餘即不聞不問，則告訴人丙○○是否確有購買
      房屋之真意，實非無疑。
（三）雖證人即告訴人之男友丁○○於偵查及本院審理中證稱：
      94 年4月伊有委託被告買五股的房子，當時是伊要買給告
      訴人丙○○，所以就由被告幫忙以告訴人丙○○的名字申
      請貸款，惟貸款始終辦不下來，等到銀行通知說要繳款，
      與銀行聯絡才知銀行把存摺、印章交給被告，之後銀行襄
      理陳建宏即與其等協商（臺灣臺北地方法院檢察署97年度
      偵緝字第82號卷第44頁、本院98年10月20日審判程序筆錄
      第3頁至第4頁），及證人陳建宏證稱：後來告訴人丙○○
      與一位熊先生打電話給伊表示沒有拿到存摺、印章，也不
      知道貸款後續的狀況，告訴人丙○○說房子是告訴人丙○
      ○購買的，但卻被被告拿走，伊不清楚狀況，但為了當初
      將存摺、印章交給被告而未交給告訴人丙○○之事，同意
      簽立切結書等語（原審二卷第238頁反面、第240頁）觀之
      ，似為告訴人丙○○係為自己購買本案房屋而申請貸款，
      且陳建宏誤信被告為實際上欲購買房屋之人而將告訴人之
      存摺、印章交予被告使用，致生被告將告訴人丙○○貸款
      取走之糾紛，惟觀諸陳建宏於94年9月22日書立切結書之
      內容「...本人同意偕同甲○○先生將其之後之移轉過戶
      相關事宜辦理完成」（95年度偵字第26325號卷第45頁）
      ，佐以告訴人丙○○於檢察官詢問時稱「後來陳建宏來找
      我，我就說我不要貸款了，連房子也不要買了，陳建宏說
      他會找甲○○一起處理這件事，把房子賣掉，不會讓我有
      損失」等語（97年度偵緝字第82號卷第42頁，此作為彈劾
      告訴人丙○○證言可信度之用），衡情該房屋既係以告訴
      人丙○○之名義所購買，被告並已與前屋主之買賣價金結
      算完成（部分償付前屋主之交通銀行貸款、部分給付現金
      ），如該筆貸款確為告訴人丙○○欲購買本案房屋而申辦
      ，則告訴人丙○○原欲貸款購買本案房屋之目的既已達成
      ，告訴人丙○○僅需要求被告將華僑銀行核撥300萬元之
      貸款扣除240萬元（被告與告訴人丙○○約定買賣價金及
      代辦費用）之剩餘60萬元交還告訴人丙○○即可，竟因未
      親自取得貸得款項300萬元，不顧其已取得本案房屋所有
      權之事實，逕要求陳建宏協同被告將本案房屋出售，實非
      貸款購屋之人所應有之反應。況且本案房屋貸款核撥後，
      告訴人丙○○從未繳過貸款本息，此為告訴人丙○○所不
      否認（原審二卷第128頁），而被告為此筆貸款繳息繳至
      96 年12月5日，有上開告訴人華僑銀行存摺影本、匯款單
      10 張存卷可查（95年度偵字第26325號卷第52頁、原審一
      卷第51頁至第55頁），告訴人丙○○既然至遲於94年9月
      22 日即已知悉其貸得款項並清償本案房屋買賣價金而取
      得房屋，卻迄未繳交任一期房屋貸款本息，則告訴人丙○
      ○又豈有如此信任被告，在屢向被告要求歸還60萬元，均
      遭被告搪塞拖延後，猶於該貸款帳戶內無餘額足以繳交房
      屋貸款之情況下，寧遭華僑銀行追索，亦不願繳交房屋貸
      款本息，如非告訴人明知該房屋為被告所購買而有十足把
      握被告會按期繳交房屋貸款，實不可能如此掉以輕心，是
      告訴人是否如其所稱實際上為購買本案房屋之人並以此為
      目的向華僑銀行貸款，即非無疑。
（四）告訴人丙○○雖於原審及本院審理時證稱：伊未親自保管
      存摺、印章，且華僑銀行房屋貸款經辦鄭雅惠說到時銀行
      撥款下來會幫伊將錢從戶頭內還給前任屋主，伊並無同意
      將存摺、印章交與被告使用等語（本院98年10月20日審判
      程序筆錄第7頁至第8頁、原審二卷第128頁），惟告訴人
      丙○○之華僑銀行帳戶存摺、印章係陳建宏交予被告作後
      續的代償，此經證人陳建宏於原審審理時證述屬實（原審
      二卷第238頁反面），而銀行核撥貸款後，告訴人丙○○
      是否要將貸款交付屋主，並非銀行所關心，而無保管告訴
      人存摺憑以辦理償還屋主價款之必要，且銀行行員鄭雅惠
      並未與告訴人辦理對保，對本案也毫無印象，其僅辦理書
      面作業等節，此經證人鄭雅惠於原審審理時證述明確（原
      審二卷第241頁、第241頁反面），衡情證人鄭雅惠既未受
      告訴人丙○○委任，與告訴人丙○○又無何親、友關係，
      自無協助告訴人丙○○保管存摺、印章並代為給付價金予
      前屋主之必要，告訴人丙○○甘冒他人侵占貸得款項之風
      險，將存摺、印章輕率交與銀行人員？足見告訴人丙○○
      顯係有意將存摺、印章交予被告使用，應可認定。再自告
      訴人丙○○稱其委託代書即被告向銀行辦理房屋貸款一情
      觀之，告訴人丙○○對於該筆貸款何時核撥、何時應向賣
      方付款、房屋是否過戶等節，應與被告密切聯繫，惟告訴
      人丙○○竟未向被告關切上開各節，反只質疑銀行未通知
      告訴人丙○○貸款已核撥下來，其行為已有悖於常情，復
      參以告訴人丙○○於97年1月24日在偵查庭中對於檢察官
      詢及本案房屋目前情況，竟答稱不知道（97年度偵緝字第
      82號卷第43頁，此證言作為彈劾告訴人丙○○證言可信度
      之用），足見告訴人丙○○對於貸款金額利益之關心大於
      本案房屋，是告訴人丙○○主張其為真正購買本案房屋之
      人，其不同意被告取走華僑銀行帳戶之存摺、印章，係因
      誤信鄭雅惠欲代其辦理償還屋主價金而將存摺、印鑑交予
      鄭雅惠一節，即有不實。
（五）綜上說明，告訴人固以其名義向華僑銀行辦理房屋貸款，
      惟被告除對林素秋、陳建宏表示該房屋為其所購買，並向
      陳建宏說明因其信用不佳故借用告訴人丙○○名義辦理貸
      款，其後房屋貸款均為被告所繳納及告訴人丙○○要求被
      告將房屋賣掉之過程觀之，尚難認告訴人丙○○於向華僑
      銀行貸款之初，非明知其充當被告購屋及貸款之人頭，而
      有何遭被告侵占貸得款項之行為，從而公訴意旨以告訴人
      丙○○指訴被告侵占告訴人向華僑銀行貸得款項，逕認被
      告涉犯刑法第336條第2項業務侵占罪嫌，自嫌速斷。
六、綜上所述，被告所辯，尚屬有據，堪可採信。從而公訴人所
    持之前開論據，其為訴訟上之證明，尚未達於通常一般人均
    不致有所懷疑，而得確信其為事實之程度，致無法採為有罪
    之認定，尚難為被告有罪之認定基礎；此外復查無其他積極
    證據足資證明被告有何業務侵占之事實。準此，被告被訴涉
    犯刑法第336 條第2 項業務侵占之犯罪自屬不能證明。揆諸
    首揭說明，此部分應為被告無罪之諭知。
七、原審以不能證明被告此部分之犯罪，而為被告此部分無罪之
    判決，即核無不合，檢察官上訴意旨略以：被告縱以告訴人
    丙○○為名義人，向華僑銀行貸款購買臺北縣五股鄉○○路
    46巷4樓房屋，然被告與告訴人丙○○間對於借名之關係亦
    有協議，亦即，被告至少應將其中60萬元分與告訴人。然被
    告以上開房屋抵押獲得貸款300萬元後，並未支付分文與告
    訴人，已易持有為所有之侵占犯行。起訴書未以告訴人為實
    際購買之人為條件起訴，原審以告訴人實係借名之人，而否
    定其訴，恐嫌速斷。至被告雖曾辯以對於丁○○之債權而抵
    銷。然被告與丁○○之間有何債權債務關係與告訴人無涉，
    無從抵銷，且被告就此債權並未提出任何佐證，僅空言陳稱
    債權抵銷為由以卸其責，即難採信等語。惟查，檢察官上訴
    意旨認被告與告訴人丙○○之間有借名協議，應給付告訴人
    丙○○60萬元云云，並未提出所憑藉之證據。而被告借用告
    訴人丙○○名義，購買位於臺北縣五股鄉○○路46號4樓房
    屋，業經原審認定明確，且被告於原審行準備程序及審理亦
    供稱：伊借用告訴人丙○○名義購買上揭房屋，貸款300萬
    元撥下來後，有拿一部分錢去清償前屋主貸款，剩下的錢，
    是裝修房子用的，貸款利息也都是伊繳等語（原審一卷第26
    頁反面、原審二卷第47頁反面）。被告於貸款核撥至告訴人
    丙○○華僑銀行帳戶後，未通知告訴人丙○○或證人丁○○
    ，反而自行繳納房屋貸款，足見被告主觀上認知告訴人丙○
    ○僅是單純借名，該筆銀行貸款之權利人及義務人應為被告
    ，故難認被告有何為自己不法所有之意圖，易持有為所有之
    犯意。至起訴書所舉之證據，何以無法認定被告業務侵占犯
    行，原審已於事實欄明白認定及理由欄詳加論述，尚難認被
    告有業務侵占犯行。又按刑事訴訟法第161條第1項規定：檢
    察官就被告犯罪事實，應負舉證責任，並指出證明之方法。
    對於其所訴之被告犯罪事實，應負提出證據及說服之實質舉
    證責任，倘所提出之證據，不足為被告有罪之積極證明，或
    其闡明之證明方法，無從說服法官以形成被告有罪之心證，
    基於無罪推定之原則，自應為被告無罪判決之諭知。而證據
    之取捨與證據之證明力如何，均屬事實審法院得自由裁量、
    判斷之職權，茍其此項裁量、判斷，並不悖乎通常一般人日
    常生活經驗之定則或論理法則，又於判決內論敘其何以作此
    判斷之心證理由者，即不得任意指摘其為違法。茲原判決已
    詳敘就卷內證據調查之結果，而為綜合判斷、取捨，認不足
    證明被告確有公訴人所指訴之業務侵占犯行，其得心證的理
    由已說明甚詳，且所為論斷從形式上觀察，亦難認有違背經
    驗法則、論理法則，或有其他違背法令之情形，自不容任意
    指為違法。公訴人提起上訴，仍執陳詞而為爭執，復未提出
    其他積極事證證明被告確有何業務侵占之情形，其砌詞漫指
    原判決不當，並無可取。本院審酌被告並無業務侵占犯行，
    原審此部分判決無罪，尚屬允當，檢察官此部分上訴為無理
    由，應予駁回。
據上論斷，應依刑事訴訟法第368條、第369條第1項前段、第364
條、第299條第1項前段，刑法第2條第1項、第201條第1項、第21
6條、第210條、第211條、第212條、第218條第1項、第339條第1
項、第55條（想像競合犯）、第205條、第219條、第38條第1項
第3款，94年2月2日修正公布前刑法第28條、第55條（牽連犯）
、第51條第5款，刑法施行法第1條之1，中華民國96年罪犯減刑
條例第2條第1項第3款、第7條、第11條，判決如主文。
本案經檢察官壽勤偉到庭執行職務。
中    華    民    國    98    年    11    月    17    日
                  刑事第五庭    審判長法  官  高明哲
                                      法  官  林洲富
                                      法  官  高玉舜
以上正本證明與原本無異。
如不服本判決，應於收受送達後10日內向本院提出上訴書狀，其
未敘述上訴之理由者並得於提起上訴後10日內向本院補提理由書
（均須按他造當事人之人數附繕本）「切勿逕送上級法院」。
                                      書記官  許雅淩
中    華    民    國    98    年    11    月    17    日
附錄：本案論罪科刑法條全文
刑法第201條第1項
意圖供行使之用，而偽造、變造公債票、公司股票或其他有價證
券者，處3年以上10年以下有期徒刑，得併科3,000元以下罰金。
刑法第210條
偽造、變造私文書，足以生損害於公眾或他人者，處5 年以下有
期徒刑。
刑法第211條
偽造、變造公文書，足以生損害於公眾或他人者，處1年以上7年
以下有期徒刑。
刑法第212條
偽造、變造護照、旅券、免許證、特許證及關於品行、能力服務
或其他相類之證書、介紹書，足以生損害於公眾或他人者，處1
年以下有期徒刑、拘役或300元以下罰金。
刑法第218條第1項
偽造公印或公印文者，處 5 年以下有期徒刑。
附表一
┌──┬──────┬────────────┬──────┐
│編號│證據名稱    │應沒收之物              │備註        │
├──┼──────┼────────────┼──────┤
│1   │借據        │「陳俊志」、「羅卿文」之│原審二卷第  │
│    │            │簽名各壹枚、印文各貳枚、│141 頁      │
│    │            │「易開誠」之簽名、指印各│            │
│    │            │壹枚                    │            │
├──┼──────┼────────────┼──────┤
│2   │領款收據    │「陳俊志」之簽名壹枚、印│原審二卷第  │
│    │            │文貳枚                  │143 頁      │
├──┼──────┼────────────┼──────┤
│3   │違約金契約書│「陳俊志」之簽名壹枚、印│原審二卷第  │
│    │            │文貳枚、「羅卿文」之簽名│145 頁      │
│    │            │壹枚、印文壹枚          │            │
├──┼──────┼────────────┼──────┤
│4   │陳俊志國民身│「陳俊志」印文壹枚      │偽造之印文附│
│    │分證影本    │                        │於原審二卷第│
│    │            │                        │142頁       │
│    │            │                        │            │
├──┼──────┼────────────┼──────┤
│5   │羅卿文國民身│「羅卿文」印文壹枚      │偽造之印文附│
│    │分證影本    │                        │於原審二卷第│
│    │            │                        │144頁       │
│    │            │                        │            │
│    │            │                        │            │
├──┼──────┼────────────┼──────┤
│6   │臺北市士林地│「臺北市士林地政事務所印│原審二卷第  │
│    │政事務所094 │」公印文、「主任沈永祥」│138 頁      │
│    │北士字第0141│印文各壹枚              │            │
│    │94號他項    │                        │            │
│    │權利證明書  │                        │            │
├──┼──────┼────────────┼──────┤
│7   │臺北市士林地│「臺北市士林地政事務所謄│原審二卷第  │
│    │政事務所台北│本專用章」印文參枚      │139 頁至第  │
│    │市土地登記第│                        │140頁反面   │
│    │二類謄本北投│                        │            │
│    │區○○段1 小│                        │            │
│    │段155 地號  │                        │            │
├──┼──────┼────────────┼──────┤
│8   │「陳俊志」印│壹枚                    │未扣案      │
│    │章          │                        │            │
├──┼──────┼────────────┼──────┤
│9   │「羅卿文」印│壹枚                    │未扣案      │
│    │章          │                        │            │
└──┴──────┴────────────┴──────┘
附表二
┌─┬─────┬───┬──────┬──────┬────────┐
│編│發票日期  │發票人│面額（新臺幣│到期日      │應沒收之偽造印文│
│號│          │      │）          │            │                │
│  │          │      │            │            │                │
├─┼─────┼───┼──────┼──────┼────────┤
│1 │94年11月15│陳俊志│6,000,000元 │95年5 月15日│「陳俊志」、「羅│
│  │日        │羅卿文│            │            │卿文」之簽名及印│
│  │          │      │            │            │文各壹枚        │
└─┴─────┴───┴──────┴──────┴────────┘
附表三
┌──┬──────┬────────────┬──────┐
│編號│證據名稱    │應沒收之物              │備註        │
├──┼──────┼────────────┼──────┤
│1   │借據        │「黃阿全」之簽名壹枚、印│原審二卷第  │
│    │            │文參枚、「加鼎企業有限公│150 頁      │
│    │            │司」簽名壹枚、印文參枚、│            │
│    │            │「王智」之簽名壹枚      │            │
│    │            │                        │            │
├──┼──────┼────────────┼──────┤
│2   │領款收據    │「黃阿全」之印文貳枚、「│原審二卷第  │
│    │            │王智」之簽名壹枚、「加鼎│146 頁      │
│    │            │企業有限公司」簽名壹枚、│            │
│    │            │印文貳枚                │            │
├──┼──────┼────────────┼──────┤
│3   │「黃阿全」國│「黃阿全」印文貳枚      │原審二卷第  │
│    │民身分證影本│                        │152 頁      │
├──┼──────┼────────────┼──────┤
│4   │「王智」國民│「加鼎企業有限公司」印文│原審二卷第  │
│    │身分證影本  │壹枚                    │151 頁      │
├──┼──────┼────────────┼──────┤
│5   │桃園縣大溪地│「桃園縣大溪地政事務所印│原審二卷第  │
│    │政事務所095 │」公印文1 枚、「大溪地政│147 頁至第  │
│    │溪他字第0023│事務所騎縫章」印文貳枚、│149頁       │
│    │77號他項權利│「主任高清標」印文壹枚  │            │
│    │證明書      │                        │            │
├──┼──────┼────────────┼──────┤
│6   │臺北縣三重地│「臺北縣三重地政事務所謄│原審二卷第  │
│    │政事務所復興│本專用章」印文壹枚、「電│158 頁至第  │
│    │鄉○○段285 │子謄本跨頁騎縫印章」印文│159頁反面   │
│    │地號土地登記│貳枚                    │            │
│    │第二類謄本  │                        │            │
├──┼──────┼────────────┼──────┤
│7   │臺北縣三重地│「臺北縣三重地政事務所謄│原審二卷第  │
│    │政事務所復興│本專用章」印文壹枚、「電│160 頁至第  │
│    │鄉○○段365 │子謄本跨頁騎縫印章」印文│161頁反面   │
│    │地號土地登記│貳枚                    │            │
│    │第二類謄本  │                        │            │
├──┼──────┼────────────┼──────┤
│8   │臺北縣三重地│「臺北縣三重地政事務所謄│原審二卷第  │
│    │政事務所復興│本專用章」印文壹枚、「電│164 頁至第  │
│    │鄉○○段367 │子謄本跨頁騎縫印章」印文│165頁反面   │
│    │地號土地登記│貳枚                    │            │
│    │第二類謄本  │                        │            │
├──┼──────┼────────────┼──────┤
│9   │臺北縣三重地│「臺北縣三重地政事務所謄│原審二卷第  │
│    │政事務所復興│本專用章」印文壹枚、「電│162頁至第163│
│    │鄉○○段370 │子謄本跨頁騎縫印章」印文│頁反面      │
│    │地號土地登記│貳枚                    │            │
│    │第二類謄本  │                        │            │
├──┼──────┼────────────┼──────┤
│10  │臺北縣三重地│「臺北縣三重地政事務所謄│原審二卷第  │
│    │政事務所復興│本專用章」印文壹枚、「電│166 頁至第  │
│    │鄉○○段373 │子謄本跨頁騎縫印章」印文│167頁面     │
│    │地號土地登記│貳枚                    │            │
│    │第二類謄本  │                        │            │
├──┼──────┼────────────┼──────┤
│11  │臺北縣三重地│「臺北縣三重地政事務所謄│原審二卷第  │
│    │政事務所復興│本專用章」印文壹枚、「電│168 頁至第  │
│    │鄉○○段388 │子謄本跨頁騎縫印章」印文│169頁反面   │
│    │地號土地登記│貳枚                    │            │
│    │第二類謄本  │                        │            │
├──┼──────┼────────────┼──────┤
│12  │臺北縣三重地│「臺北縣三重地政事務所謄│原審二卷第  │
│    │政事務所復興│本專用章」印文壹枚、「電│156 頁至第  │
│    │鄉○○段441 │子謄本跨頁騎縫印章」印文│157頁反面   │
│    │地號土地登記│貳枚                    │            │
│    │第二類謄本  │                        │            │
├──┼──────┼────────────┼──────┤
│13  │臺北縣三重地│「臺北縣三重地政事務所謄│原審二卷第  │
│    │政事務所復興│本專用章」印文壹枚、「電│170 頁至第  │
│    │鄉○○段441-│子謄本跨頁騎縫印章」印文│171頁反面   │
│    │1 地號土地登│貳枚                    │            │
│    │記第二類謄本│                        │            │
├──┼──────┼────────────┼──────┤
│14  │臺北縣三重地│「臺北縣三重地政事務所謄│96年度偵字第│
│    │政事務所復興│本專用章」印文壹枚、「電│11471 號卷第│
│    │鄉○○段443 │子謄本跨頁騎縫印章」印文│40頁、原審二│
│    │地號土地登記│貳枚                    │卷第155頁、 │
│    │第二類謄本  │                        │第155頁反面 │
│    │            │                        │、          │
├──┼──────┼────────────┼──────┤
│15  │臺北縣三重地│「臺北縣三重地政事務所謄│原審二卷第  │
│    │政事務所復興│本專用章」印文壹枚、「電│153 頁至第  │
│    │鄉○○段444 │子謄本跨頁騎縫印章」印文│154頁反面   │
│    │地號土地登記│貳枚                    │            │
│    │第二類謄本  │                        │            │
├──┼──────┼────────────┼──────┤
│16  │「黃阿全」印│壹枚                    │未扣案      │
│    │章          │                        │            │
├──┼──────┼────────────┼──────┤
│17  │「加鼎企業有│壹枚                    │未扣案      │
│    │限公司」印章│                        │            │
└──┴──────┴────────────┴──────┘
附表四
┌─┬─────┬──┬───┬───┬───┬──────┐
│編│票號      │發票│發票人│面額（│背書人│應沒收之偽造│
│號│          │日期│      │新臺幣│      │印文        │
│  │          │    │      │）    │      │            │
├─┼─────┼──┼───┼───┼───┼──────┤
│1 │BJ0000000 │96年│陳國勝│5,000,│王智、│「加鼎企業有│
│  │          │3月 │、募業│000元 │加鼎企│限公司」之印│
│  │          │23日│實業有│      │業有限│文壹枚      │
│  │          │    │限公司│      │公司  │            │
└─┴─────┴──┴───┴───┴───┴──────┘
附表五
┌─┬─────┬──┬───┬───┬───┬──────┐
│編│票號      │發票│發票人│面額  │背書人│應沒收之偽造│
│號│          │日期│      │      │      │印文        │
├─┼─────┼──┼───┼───┼───┼──────┤
│2 │AF0000000 │96年│危寧  │30萬元│易開誠│「易開誠」之│
│  │          │2月 │      │      │      │簽名壹枚    │
│  │          │10日│      │      │      │            │
└─┴─────┴──┴───┴───┴───┴──────┘


司法院資訊處製作；財團法人民間司法改革基金會備份。
